臺灣苗栗地方法院刑事判決
110年度訴字第432號
公  訴  人  臺灣苗栗地方檢察署檢察官
被      告  楊舜德


選任辯護人  張志隆律師
上列被告因違反毒品危害防制條例案件，經檢察官提起公訴 （1
10年度偵字第5007號），本院判決如下：
    主  文
楊舜德犯如附表「罪刑及沒收」欄所示之罪，各處如附表「罪刑
及沒收」欄所示之刑及沒收。應執行有期徒刑柒年貳月。　　
　　犯罪事實
一、楊舜德明知甲基安非他命係毒品危害防制條例第2條第2項第
    2款所定之第二級毒品，不得非法持有、販賣，竟基於販賣
    第二級毒品以營利之犯意，於如附表編號1至3所示之時、地
    及交易經過，販賣甲基安非他命予如附表編號1至3所示之人
    以牟利。
二、案經苗栗縣警察局通霄分局報告臺灣苗栗地方檢察署檢察官
    偵查起訴。
    理  由
壹、證據能力部分：
一、被告以外之人於審判外之言詞或書面陳述，除法律有規定者
    外，不得作為證據，刑事訴訟法第159條第1項固定有明文。
    惟被告以外之人於審判外之陳述，雖不符同法第159條之1至
    之4規定，而經當事人於審判程序同意作為證據，法院審酌
    該言詞陳述或書面陳述作成時之情況，認為適當者，亦得為
    證據；又當事人、代理人或辯護人於法院調查證據時，知有
    第159條第1項不得為證據之情形，而未於言詞辯論終結前聲
    明異議者，視為有前項之同意，同法第159條之5亦定有明文
    。立法意旨在於傳聞證據未經當事人之反對詰問予以核實，
    原則上先予排除。惟若當事人已放棄反對詰問權，於審判程
    序中表明同意該等傳聞證據可作為證據；或於言詞辯論終結
    前未聲明異議，基於尊重當事人對傳聞證據之處分權，及證
    據資料愈豐富，愈有助於真實發見之理念，且強化言詞辯論
    主義，使訴訟程序得以順暢進行，上開傳聞證據亦均具有證
    據能力。經查，本案據以認定被告楊舜德犯罪事實之證據，
    屬傳聞證據部分，因被告、辯護人及檢察官於本院言詞辯論
    終結前，均未對於證據能力聲明異議，依刑事訴訟法第159
    條之5規定，視為同意上開證據具備證據能力，本院認亦無
    違法或不當之情況，是該傳聞證據均具備證據能力。
二、關於非供述證據之物證，或以科學、機械之方式，對於當時
    狀況所為忠實且正確之記錄，性質上並非供述證據，均應無
    傳聞法則規定之適用；如該非供述證據非出於違法取得，並
    已依法踐行調查程序，即不能謂無證據能力（最高法院97年
    度台上字第1401號、97年度台上字第6153號、97年度台上字
    第3854號判決要旨參照）。本案判決以下引用之非供述證據
    ，固無刑事訴訟法第159條第1項規定傳聞法則之適用，然經
    本院於審理時依法踐行調查證據程序，與本案待證事實具有
    自然之關聯性，且無證據證明係公務員違法取得之物，依法
    自得作為證據。
貳、實體部分：
一、上開犯罪事實，業據被告於警詢、偵訊及本院審理時坦承不
    諱（見偵卷第31至37、174至175頁、本院卷第110頁），並
    有如附表編號1至3「證據清單」欄所示之證據在卷可佐，足
    認被告之自白與事實相符。
二、販賣毒品罪，係以行為人主觀上有營利之意圖，客觀上將毒
    品價售或有償讓與他人為其構成要件，若行為人主觀上並無
    營利之意圖，即與販賣毒品罪之構成要件不相符合（最高法
    院102年度台上字第2541號判決要旨參照）。又販賣毒品係
    政府嚴予查緝之違法行為，且可任意分裝或增減其分量，各
    次買賣之價格，當亦各有差異，隨供需雙方之資力、關係之
    深淺、需求之數量、貨源之充裕與否、販賣者對於資金之需
    求如何即殷切與否，以及政府查緝之態度，進而為各種不同
    之風險評估，而為機動性之調整，因之販賣之利得，除經坦
    承犯行，或帳冊價量均記載明確外，委難察得實情，是縱未
    確切查得販賣賺取之實際差價，但除別有事證，足認係按同
    一價格轉讓，確未牟利之情形外，尚難執此認非法販賣之事
    證有所不足，致知過坦承者難辭重典，飾詞否認者反得逞僥
    倖，而失情理之平。況販賣者從各種「價差」或「量差」或
    係「純度」謀取利潤方式，或有差異，然其所圖利益之非法
    販賣行為目的，則屬相同，並無二致；衡諸毒品取得不易，
    量微價高，依一般社會通念以觀，凡為販賣之不法勾當者，
    倘非以牟利為其主要誘因及目的，應無甘冒被查緝法辦重刑
    之危險，平白無端義務為該買賣之工作，是其販入之價格必
    較售出之價格低廉，而有從中賺取買賣差價牟利之意圖及事
    實，應屬符合論理法則且不違背社會通常經驗之合理判斷。
    經查，被告與交易對象陳富春非至親或錢財共通關係，若無
    藉此牟利之情，自無費心自甘承受重典，而涉犯販賣甲基安
    非他命之必要。又被告於本院準備程序時供稱：本案販賣毒
    品有賺取價差等語（見本院卷第49頁），益見被告主觀上具
    有營利之意圖。
三、綜上所述，本案事證明確，被告所為各次犯行，均堪認定，
    應依法論科。
四、論罪科刑： 　　
　㈠甲基安非他命為毒品危害防制條例第2條第2項第2款所列之第
    二級毒品，依法不得販賣、持有。是核被告所為（即如附表
    編號1至3所示），均係犯毒品危害防制條例第4條第2項之販
    賣第二級毒品罪。其販賣第二級毒品前，持有第二級毒品之
    行為，為嗣後販賣之高度行為所吸收，不另論罪。又被告上
    開所犯各罪間，犯意各別，行為互殊，應予分論併罰。
　㈡刑之加重或減輕事由： 　
　⒈關於刑法第47條第1項之加重事由：
　　被告前因施用毒品案件，經本院以106年度苗簡字第952號判
    決判處有期徒刑5月確定，於107年1月5日易科罰金執行完畢
    等情，有臺灣高等法院被告前案紀錄表附卷可稽，其於前案
    受有期徒刑之執行完畢後，5年以內故意再犯本案有期徒刑
    以上之各罪，均為累犯，本院審酌依被告本案所犯情節，因
    累犯加重其最低本刑，尚無司法院釋字第775號解釋所謂加
    重最低本刑致生行為人所受之刑罰超過其所應負擔罪責之情
    形，是除就法定本刑為無期徒刑部分依法不得加重外，爰均
    依刑法第47條第1項規定加重其刑。　
　⒉關於毒品危害防制條例第17條第1項之減輕事由： 　
　⑴毒品危害防制條例第17條第1項所謂「供出毒品來源，因而查
    獲其他正犯或共犯者」，係指具體提供毒品來源之資訊，使
    調查或偵查犯罪之公務員知悉而對之發動調查或偵查，並據
    以查獲其他正犯或共犯之其人、其犯行者而言。且須以被告
    所稱其本案所販賣之毒品來源與嗣後查獲之其他正犯或共犯
    間具有關聯性，始足當之。又所謂查獲其人、其犯行，雖不
    以達有罪認定之已無合理懷疑存在之程度為必要，必也至少
    已臻至起訴門檻之證據明確且有充分之說服力，方得獲邀上
    開減免其刑之寬典（最高法院108年台上字第304號判決意旨
    參照）。
　⑵被告雖於警詢及偵訊中供稱其毒品來源為「阿源」之男子，
    其連絡方式為門號0000000000號等語，然經本院函詢苗栗縣
    警察局通霄分局關於本案有無因被告供出毒品來源而查獲正
    犯或共犯乙情，經該局回復略以：被告於110年4月22日警詢
    筆錄時坦承所施用及販賣甲基安非他命係上手綽號「阿源」
    之男子所提供，惟綽號「阿源」之男子真實姓名不清楚及聯
    絡方式皆不清楚，致使無法因其供述而查獲其他正犯或共犯
    等情，有該局110年12月12日霄警偵字第1100020712號函附
    職務報告1份在卷可佐（見本院卷第87至89頁），且公訴檢
    察官當庭亦表示「在與偵查檢察官溝通後，其回覆檢警並沒
    有因為被告曾於警詢時提供門號0000000000號而查獲毒品上
    游」(見本院卷第108頁)，是尚難認本案已因被告供述而有
    查獲其他正犯或共犯之情形，自無毒品危害防制條例第17條
    第1項減輕其刑規定之適用。
　⒊關於毒品危害防制條例第17條第2項之減輕事由： 　
　　犯第4條至第8條之罪於偵查及審判中均自白者，減輕其刑，
    毒品危害防制條例第17條第2項定有明文。查被告就其各次
    所涉販賣第二級毒品犯行，業於警詢、偵訊及本院審理中自
    白（見偵卷第31至37、174至175頁、本院卷第110頁），是
    本院自應依上開規定均減輕其刑，並與上開累犯加重部分，
    依法先加後減之。　
　⒋關於刑法第59條之減輕事由： 　
　　量刑固屬法院自由裁量之職權，然仍應受比例、罪刑相當原
    則等法則之拘束，並非可恣意為之，致礙及公平正義之維護
    ，必須兼顧一般預防之普遍適應性與具體個案特別預防之妥
    當性，始稱相當。而刑法第59條之酌量減輕其刑，必須犯罪
    有特殊之原因，在客觀上足以引起一般人之同情，認為即予
    宣告法定最低度刑期仍嫌過重者，始有其適用，至於犯罪後
    之態度等情狀，僅可為法定刑內從輕科刑之標準，不得據為
    酌量減輕之理由（最高法院51年台上字第899號判例、70年
    度台上字第794號、77年度台上字第4382號判決意旨參照）
    。本院考量第二級毒品對社會秩序及國民健康危害甚鉅，被
    告為智識健全之成年人，對政府嚴格查緝販賣毒品之行為，
    自無不知之理，竟仍為本案犯行，嚴重影響社會治安，且毒
    品危害防制條例第4條第2項販賣第二級毒品罪之法定本刑為
    「10年以上有期徒刑」，經依毒品危害防制條例第17條第2
    項規定減輕其刑後，縱然法院就此犯罪情節量處最低度刑之
    5年有期徒刑，衡諸其所販賣毒品之重量非微，尚難認被告
    本案所為各該犯行，有何客觀上足以引起一般同情，而有情
    輕法重或情堪憫恕之情況，自均無刑法第59條規定酌量減輕
    其刑適用之餘地。
　㈢爰審酌被告明知毒品對人體危害之鉅，且甲基安非他命足以
    造成施用者生理成癮性及心理依賴性，導致精神障礙與性格
    異常，甚至造成生命危險，嚴重戕害國人身體健康，竟仍實
    施如附表編號1至3所示販賣毒品犯行，足見其對於法律禁止
    販賣毒品之規定，呈現漠視及敵對之態度，法規範秩序並因
    此受到相當程度之動搖，而需以相當之刑罰對應以資回復。
    又參以被告販賣毒品之數量、金額、次數、人數，復衡諸被
    告就各次犯行，均於警詢、偵查及本院審理中坦承犯行之犯
    後態度，並兼衡其於審理中自陳之智識程度，家庭生活經濟
    狀況（見本院卷第112至113頁）等一切情狀，分別量處如附
    表編號1至3「罪刑及沒收」欄所示之刑。併審酌被告所犯各
    罪，所侵害法益之同質性甚高，且各罪所侵犯者均為社會法
    益，而非具有不可替代性、不可回復性之個人法益，且被告
    透過各罪所顯示之人格面亦無不同，並考量刑罰邊際效應隨
    刑期而遞減及行為人所生痛苦程度隨刑期而遞增之情形及行
    為人復歸社會之可能性等情，對被告所犯各罪為整體之非難
    評價後，定其應執行之刑如主文所示，以期相當。
五、沒收部分：
　㈠犯第4條至第9條、第12條、第13條或第14條第1項、第2項之
    罪者，其供犯罪所用之物，不問屬於犯罪行為人與否，均沒
    收之，毒品危害防制條例第19條第1項定有明文。查扣案之S
    AMSUNG廠牌藍色行動電話1支（含門號0000000000號SIM卡1
    枚），為被告所使用供本案聯繫販毒使用之物，業據其供明
    在卷（見本院卷第49頁），且有卷附LINE對話紀錄翻拍照片
    可佐，並經上開證人證述屬實，應依毒品危害防制條例第19
    條第1項之規定，於所犯各罪宣告沒收。另上開扣案之SAMSU
    NG廠牌藍色行動電話所含之門號0000000000號SIM卡1枚，並
    非本案被告使用之門號，卷內復無證據顯示與被告本案犯行
    有關，本院自無從宣告沒收，附此敘明。　　
　㈡犯罪所得，屬於犯罪行為人者，沒收之；前二項之沒收，於
    全部或一部不能沒收或不宜執行沒收時，追徵其價額，刑法
    第38條之1第1項前段、第3項分別定有明文。查被告所犯如
    附表編號1至3所示販賣甲基安非他命所得價金及遊戲點數，
    均係被告販賣甲基安非他命之犯罪所得，未據扣案，均應依
    刑法第38條之1第1項前段、第3項規定於所犯各罪諭知沒收
    ，於全部或一部不能沒收或不宜執行沒收時，追徵其價額。
　㈢至扣案之甲基安非他命1包（含袋重為2.05公克）、吸食器1
    組、SAMSUNG廠牌香檳色行動電話1支（含門號0000000000號
    SIM卡1枚），固為被告所有之物，惟與被告本案販賣之犯行
    無關，業據被告於本院審理時供述明確（本院卷第49至50頁
    ），且卷內亦無積極證據證明與被告本案犯行有關，自無從
    宣告沒收。
  ㈣前開宣告多數沒收者，依刑法第40條之2第1項之規定，併執
    行之。
據上論斷，應依刑事訴訟法第299條第1項前段，毒品危害防制條
例第4條第2項、第17條第2項、第19條第1項，刑法第11條、第47
條第1項、第51條第5款、第38條之1第1項前段、第3項、第40條
之2第1項，判決如主文。
本案經檢察官林宜賢提起公訴，檢察官彭郁清到庭執行職務。　
中　　華　　民　　國　　111 　年　　2 　　月　　22  　日
                  刑事第三庭  審判長法  官  魏宏安
　　　　　　　　　                  法　官　朱俊瑋
　　　　　　　　　                  法  官  許文棋
以上正本證明與原本無異。
如不服本判決應於收受判決後20日內向本院提出上訴書狀，並應
應敘述具體理由。其未敘述上訴理由者，應於上訴期間屆滿後20
日內向本院補提理由書(均須按他造當事人之人數附繕本)「切勿
逕送上級法院」。
   　　                     　　    書記官　陳彥宏
中　　華　　民　　國　　111 　年　　2 　　月　 22 　　日
附錄論罪科刑之法條全文：　
毒品危害防制條例第4條
製造、運輸、販賣第一級毒品者，處死刑或無期徒刑；處無期徒
刑者，得併科新臺幣3千萬元以下罰金。
製造、運輸、販賣第二級毒品者，處無期徒刑或10年以上有期徒
刑，得併科新臺幣1千5百萬元以下罰金。
製造、運輸、販賣第三級毒品者，處7年以上有期徒刑，得併科
新臺幣1千萬元以下罰金。
製造、運輸、販賣第四級毒品者，處5年以上12年以下有期徒刑
，得併科新臺幣5百萬元以下罰金。
製造、運輸、販賣專供製造或施用毒品之器具者，處1年以上7年
以下有期徒刑，得併科新臺幣1百50萬元以下罰金。
前五項之未遂犯罰之。　

附表：
編號 交易對象 交易時間（民國） 交易經過 （新臺幣） 毒品種類數量 通訊監察譯文 罪刑及沒收 證據清單   交易地點  交易金額 （新臺幣）    1 陳富春 110年2月5日17時42分許 陳富春使用0000000000號行動電話、通訊軟體LINE與楊舜德0000000000號行動電話、通訊軟體LINE聯絡，約定交易數量、金額及見面地點後，楊舜德即於左列時間、地點交付甲基安非他命予陳富春，並收取現金2500元，而完成交易。 甲基安非他命1包，重量約1公克 【110年2月5日12時55分LINE訊息】 楊：你的電話。  【110年2月5日12時55分LINE訊息】 陳：0000000000。  【110年2月5日17時35分20秒】 陳：喂。 楊：我在超商等你蛤     。 陳：喔好喔好。 楊：要到了。 陳：好啊好。   楊舜德販賣第二級毒品，累犯，處有期徒刑伍年伍月。扣案之SAMSUNG廠牌藍色行動電話壹支（含門號0000000000號SIM卡壹枚）沒收。未扣案犯罪所得新臺幣貳仟伍佰元沒收，於全部或一部不能沒收或不宜執行沒收時，追徵其價額。 ①被告楊舜德偵查中自白（偵卷第33至35、174頁）、本院審理中自白（本院卷第46、110頁）。 ②證人陳富春警詢筆錄（偵卷第83至87頁）、偵訊筆錄（偵卷第166頁）。 ③通訊監察譯文（偵卷第99頁）。 ④LINE對話紀錄翻拍照片（偵卷第59至63頁）。　　   苗栗縣○○鎮○○里00鄰○○00○00號被告住家外涼亭  2500元    2 陳富春 110年2月25日22時15分許 陳富春使用0000000000號行動電話之通訊軟體LINE與楊舜德0000000000號行動電話之通訊軟體LINE聯絡，約定交易數量、金額及見面地點後，楊舜德即於左列時間、地點交付甲基安非他命予陳富春，並收取價值1000元之遊戲點數及現金1500元，而完成交易。 甲基安非他命1包，重量約1公克 【110年2月24日23時7分LINE訊息】 陳：哥吖，在嗎。  【110年2月24日23時7分LINE訊息】 楊：嗯。  【110年2月24日23時15分LINE訊息】 陳：不難妳我都退一步可以嗎。  【110年2月24日23時16分LINE訊息】 陳：一趟20塊第二趟     25塊。  【110年2月24日23時18分LINE訊息】 楊：沒事。我去洗澡     。  【110年2月24日23時18分LINE訊息】 陳：嗯。  【110年2月25日22時11分LINE訊息圖片】  【110年2月25日22時11分LINE訊息】 陳：我。 楊舜德販賣第二級毒品，累犯，處有期徒刑伍年伍月。扣案之SAMSUNG廠牌藍色行動電話壹支（含門號0000000000號SIM卡壹枚）沒收。未扣案犯罪所得新臺幣壹仟伍佰元及價值新臺幣壹仟元之遊戲點數均沒收，於全部或一部不能沒收或不宜執行沒收時，追徵其價額。 ①被告楊舜德偵查中自白（偵卷第35、174頁）、本院審理中自白（本院卷第46、110頁）。 ②證人陳富春警詢筆錄（偵卷第87頁）、偵訊筆錄（偵卷第166至167頁）。 ③LINE對話紀錄翻拍照片（偵卷第65至71頁）。　　   苗栗縣○○鎮○○里00鄰○○00○00號被告住家外涼亭  2500元（價值1000元之遊戲點數及現金1500元）    3 陳富春 110年3月23日19時21分許 陳富春使用0000000000號行動電話之通訊軟體LINE與楊舜德0000000000號行動電話之通訊軟體LINE聯絡，約定交易數量、金額及見面地點後，楊舜德即於左列時間、地點交付甲基安非他命予陳富春，並收取現金2500元，而完成交易。 甲基安非他命1包，重量約1公克 【110年3月22日20時35分LINE訊息】 陳：大誒*1萬我拿6     盒餒。 　　 【110年3月22日23時30分LINE訊息】 楊：隨便你。 楊舜德販賣第二級毒品，累犯，處有期徒刑伍年伍月。扣案之SAMSUNG廠牌藍色行動電話壹支（含門號0000000000號SIM卡壹枚）沒收。未扣案犯罪所得新臺幣貳仟伍佰元沒收，於全部或一部不能沒收或不宜執行沒收時，追徵其價額。 ①被告楊舜德偵查中自白（偵卷第37、174頁）、本院審理中自白（本院卷第46、110頁）。 ②證人陳富春警詢筆錄（偵卷第87至88頁）、偵訊筆錄（偵卷第167頁）。 ③LINE對話紀錄翻拍照片（偵卷第73至77頁）。   苗栗縣○○鎮○○里00鄰○○00○00號被告住家外涼亭  2500元